【裁判字號】    92,上訴,129
【裁判日期】    920416
【裁判案由】    違反槍砲彈藥刀械管制條例
【裁判全文】
臺灣高等法院臺南分院刑事判決                                      孝股
    上  訴  人
    即  被  告  甲○○
    指定辯護人  本院公設辯護人  乙○○
右上訴人因違反槍砲彈藥刀械管制條例案件，不服臺灣臺南地方法院九十一年度訴字
第五九號，中華民國九十一年十二月三十一日第一審判決（起訴案號：臺灣臺南地
方法院檢察署九十一年度偵字第四二九一號），提起上訴，本院判決如左：
    主  文
上訴駁回。
    事  實
一、甲○○係精神耗弱之人，於民國（下同）八十九年間，因持有制式手槍及子彈而
    違反槍砲彈藥刀械管制條例，經臺灣高雄地方法院檢察署於同年十二月二十五日
    以八十九年度偵字第二四三六二號提起公訴，並經臺灣高雄地方法院於九十一年
    二月二十七日，以九十年度訴字第一一三號判處有期徒刑五年三月在案。惟其仍
    無悔意，復另行起意，於九十年七月間某日，向不詳年籍之友人購買具殺傷力之
  仿ＷＡＬＴＨＥＲ廠半自動手槍之金屬改造玩具手槍一把（管制編號00000
    00000號）及口徑０．三八吋制式半自動手槍子彈八顆、直徑約八厘米土造
    子彈八顆，自彼時即未經許可而持有上開槍彈。嗣經警於九十年七月二十六日上
    午十一時二十五分許，持臺灣臺南地方法院核發之搜索票，至甲○○位於臺南市
    ○○街一００號三樓房間，當場自其使用之書桌，扣得前開具殺傷力之槍彈。
二、案經臺南市警察局移送臺灣臺南地方法院檢察署檢察官偵查起訴。
    理  由
一、訊據被告甲○○固坦承持有前開槍、彈之事實，但辯稱「該槍、彈與另案臺灣高
    雄地方法院九十年度訴字第一一三號槍砲彈藥刀械管制條例案件係屬同一案件，
    蓋該槍、彈與另案臺灣高雄地方法院審理中之制式槍、彈係同時向一人購得，欲
    用來自殺用云云。惟查：
（一）前揭被告未經許可持有右揭槍、彈之事實，業據被告於警、偵訊時供承不諱；
      並有前開扣案改造金屬玩具手槍一枝、子彈十六顆可證，且扣案槍彈經送請內
      政部警政署刑事警察局鑑定，其鑑定結果為：「送鑑八厘米手槍一枝（含彈匣
      二個；獲案槍枝管制編號：0000000000），認係仿ＷＡＬＴＨＥＲ
      廠半自動手槍製造之金屬玩具手槍更換已貫通之土造金屬槍管改造而成，機械
      性能良好，可供擊發子彈使用，認具殺傷力。送鑑子彈十六顆，(1)八顆認均係
      制式口徑零點三八吋制式半自動手槍彈，彈底標記為"- PMC- 380 AUTO"，認
      均具殺傷力；(2)八顆認均係土造子彈，具直徑８ＭＭ金屬彈頭，採樣三顆試射
      ，均可擊發，認均具殺傷力。」等語，有該局九十年八月八日刑鑑字第一六六
      八七二號鑑驗通知書一紙在卷可稽，足認被告自白與事實相符，而可信採。
（二）至被告辯稱「本件與另案臺灣高雄地方法院九十年度訴字第一一三號槍砲彈藥
      刀械管制條例案件係屬同一案件」云云。然查被告前於八十九年十月二十七日
      凌晨一時八分許，駕駛車牌號碼Ｊ四─五七三八號自用小客車，行經高雄縣湖
      內鄉○○路○段二一一之七號前，為警在被告所駕駛之車內扣得制式手槍一枝
      、口徑０．三八吋之制式子彈六顆，被告於該案一審審理時，一再辯稱「車內
      之槍、彈非其所有，且不知何以該車內有該槍、彈」等語，此有臺灣高雄地方
      法院九十年度訴字第一一三號判決可資號參照。而觀之被告於另案臺灣高雄地
      方法院審理期間，既否認該扣案之制式槍、彈為其所有，且未供稱與本件之槍
      、彈係同時向同一人購得；竟於另案經臺灣高雄地方法院判處有期徒刑五年三
      月，併科罰金新台幣五萬元後，始於本件原審審理時再為上開辯解，已有可疑
      之處。再觀之被告另案持有該制式槍、彈，係於【八十九年十月二十七日】為
      警查獲，足認被告持有該制式槍、彈應在【八十九年十月二十七日之前】，核
      與本件被告為警查獲時，於警訊供稱【本件槍、彈係於八十九年底或九十年初
      購得】之時間並不相同，本件被告持有之該槍、彈已在另案被告於八十九年十
      月二十七日為警查獲持有該制式槍、彈之後，顯見二件為不同之案件，而非【
      同時向同一人購得】，應可認定，被告此部分所辯，尚無可採。
（三）綜上，被告所辯，顯係事後卸責之詞，不足採信。本件事證明確，其犯行足堪
      認定。
二、核被告甲○○所為，係犯槍砲彈藥刀械管制條例第十一條第四項未經許可持有其
    他可發射金屬或子彈之具有殺傷力之槍砲罪及第十二條第四項之未經許可持有子
    彈罪。又被告以一持有前開其他可發射金屬或子彈之具有殺傷力之槍砲及子彈之
    行為，同時侵害數法益，屬一行為觸犯二罪名之想像競合犯，應依刑法第五十五
    條前段規定，從一重未經許可持有其他可發射金屬或子彈之具有殺傷力之槍砲罪
    論處。另按刑法上之心神喪失與精神耗弱，應依行為時精神障礙程度之強弱而定
    ，如行為時之精神，對外界事務全然缺乏知覺理會及判斷作用而無自由決定意思
    之能力者，為心神喪失；如此項能力，並非完全喪失，僅較普通人之平均程度顯
    然減退者，則為精神耗弱（最高法院二十六年渝上字第二三七號判例參照）。本
    件被告中度精神障礙，有中華民國殘障手冊一紙附卷可稽，另被告經行政院衛生
    署台南醫院精神鑑定結果略以：「個案雖未發現有明顯精神病的現象，惟個案明
    顯精神運動遲滯，專注能力減退及自殺意念，個案精神狀態應達耗弱情形。」等
    語，有該院九十一年七月三十一日九十一南醫字第九一０四一二三號函附卷可稽
    ，足認被告於本案行為時之精神狀態，對外界事務之知覺理會、判斷作用及自由
    決定意思之能力，因精神障礙而較普通人之平均程度顯然減退，惟尚未達於全然
    喪失之程度，揆諸前開判例意旨，應與精神耗弱之情形相符，爰依刑法第十九條
    第二項之規定，減輕其刑。
三、原審以被告事證明確，因予適用槍砲彈藥刀械管制條例第十一條第四項、第十二
    條第四項，刑法第十一條前段、第五十五條、第十九條第二項，第八十七條第二
    項、第三項、第四十二條第二項、第三十八條第一項第一款，罰金罰鍰提高標準
    條例第二條，現行法規所定貨幣單位折算新台幣條例第二條（原判決漏引，應予
    更正），並審酌被告犯罪之動機、目的、手段、犯罪所生之危害及犯罪後態度等
    一切情狀，量處被告有期徒刑十月，併科罰金新臺幣三萬元，罰金部分併諭知易
    服勞役之折算標準，並因被告精神耗弱經減輕其刑，而依刑法第八十七條第二、
    三項之規定，諭知於刑之執行完畢後，令入相當場所施以監護一年；至於扣案之
    其他可發射子彈之具有殺傷力之改造玩具手槍一枝〈含彈匣二個〉（槍枝管制編
    號0000000000）及子彈十三顆（原扣案十六顆，後於鑑驗時試射三顆
    ，餘十三顆）為違禁物，依刑法第三十八條第一項第一款諭知沒收；另鑑驗時經
    鑑定機關試射擊發之三顆扣案子彈，其擊發後所遺留之彈殼已不具殺傷力，有前
    揭內政部警政署刑事警察局鑑驗通知書可佐，已非屬違禁物，不予宣告沒收。本
    院經核原判決認事用法，並無不合，量刑亦稱妥適。被告提起上訴，以前開情詞
    指摘原判決不當，為無理由，應予駁回。
據上論斷，應依刑事訴訟法第三百六十八條，判決如主文。
本案經檢察官蘇南桓到庭執行職務。
中      華      民      國    九十二    年      四      月     十六     日
                                  臺灣高等法院臺南分院刑事第五庭
                                      審判長法官  鄭  文  肅
                                            法官  王  浦  傑
                                            法官  陳  珍  如
右正本證明與原本無異。
如不服本判決，應於判決送達後十日內向本院提出上訴狀，其未敘述理由者並應於提
出上訴狀後十日內向本院補提理由書（應附繕本)。
                                      法院書記官  周  美  莉
中      華      民      國    九十二    年      四      月     十六     日
附錄：本判決論罪科
槍砲彈藥刀械管制條例第十一條
未經許可，製造、販賣或運輸第四條第一項第一款所稱其他可發射金屬或
子彈具有殺傷力之各式槍砲者，處五年以上有期徒刑，併科新臺幣一千萬
元以下罰金。
未經許可，轉讓、出租或出借前項所列槍砲者，處三年以上十年以下有期
徒刑，併科新臺幣七百萬元以下罰金。
意圖供自己或他人犯罪之用，而犯前二項之罪者，處無期徒刑或七年以上
有期徒刑，併科新臺幣一千萬元以下罰金。
未經許可，持有、寄藏或意圖販賣而陳列第一項所列槍砲者，處一年以上
七年以下有期徒刑，併科新臺幣七百萬元以下罰金。
第一項至第三項之未遂犯罰之。
槍砲彈藥刀械管制條例第十二條
未經許可，製造、販賣或運輸子彈者，處一年以上七年以下有期徒刑，併
科新台幣五百萬元以下罰金。
未經許可，轉讓、出租或出借子彈者，處六月以上五年以下有期徒刑，併
科新台幣三百萬元以下罰金。
意圖供自己或他人犯罪之用，而犯前二項之罪者，處三年以上十年以下有
期徒刑，併科新台幣七百萬元以下罰金。
未經許可，持有、寄藏或意圖販賣而陳列子彈者，處五年以下有期徒刑，
併科新台幣三百萬元以下罰金。
第一項至第三項之未遂犯罰之。


司法院資訊處製作；財團法人民間司法改革基金會備份。
